【裁判字號】    90,親,24
【裁判日期】    900522
【裁判案由】    確認非婚生子女
【裁判全文】
臺灣板橋地方法院民事判決  九十年度親字第二四號
    原        告    乙○○
    被        告    甲○○
    兼法定代理人    丙○○
右當事人間請求確認非婚生子女事件，本院判決如左：
    主      文
確認被告甲○○（民國○○○年○月○日生、國民身分證統一編號：Ｚ000000
000號）非被告丙○○自原告受胎所生之婚生女。
訴訟費用由被告負擔。
    事      實
甲、原告方面：
  一、聲明：求為判決如主文所示。
  二、陳述：原告與被告丙○○於民國七十八年九月二十三日結婚，原告於八十年一
      月間起與被告丙○○分居，直至九十年一月三日雙方協議離婚為止，兩造實際
      分居已達十年之久，且無聯絡與來往，被告丙○○於八十五年十月三日在高雄
      長庚醫院產下一女即被告甲○○，依民法第一千零六十二條、第一千零六十三
      條之規定，推定為原告之婚生女。然被告甲○○並非被告丙○○自原告受胎所
      生之婚生女，且伊於九十年一月三日辦理離婚時，被告丙○○才告知其有這個
      小孩。為此，依民法第一千零六十三條第二項的規定，訴請判令如主文所示。
  三、證據：提出戶籍謄本、出生證明書、戶口名簿各乙紙為證。
乙、被告方面：
  一、聲明：同意原告之聲明。
  二、陳述：被告甲○○確非原告之女，且原告確實於九十年一月三日才知悉此事。
丙、本院依職權囑託法務部調查局鑑定兩造間之親子血源關係。
    理      由
甲、程序方面：
    按關於認諾及訴訟上自認或不爭執事實之效力之規定，於否認子女之訴不適用之
    ，民事訴訟法第五百九十四條定有明文。本件被告對原告主張之事實自認，惟因
    否認子女事件事關公益、血緣，係屬法院應依職權調查之事項，揆諸前揭條文之
    規定，並不生訴訟法上自認或不爭執事實之效果，本院仍應依職權為調查，合先
    敘明。
乙、得心證之理由：
  一、本件原告主張其與被告丙○○於七十八年九月二十三日結婚，被告丙○○於八
      十五年十月三日產下一女即被告甲○○，兩造於九十年一月三日離婚，因被告
      甲○○受胎期間係在原告與被告丙○○婚姻關係存續中，故推定被告甲○○為
      原告之婚生女的事實，業據其提出戶籍謄本、出生證明書、戶口名簿各乙紙為
      證，且為被告丙○○所自認，堪信為真實。
  二、又原告主張其於被告甲○○的受胎期間未與被告丙○○同居，且其於九十年一
      月三日才知悉被告甲○○於八十五年十月三日出生，顯非其婚生女之事實，為
      被告丙○○所是認，復據證人即被告丙○○之母陳劉貞貞於本院九十年三月六
      日言詞辯論時到庭證稱：「兩造於七十八年結婚，婚後感情不是很好，八十年
      間他們夫妻就分居沒有在一起，分開以後就沒有住在一起。」等語，再佐以本
      院囑託法務部調查局鑑定被告甲○○是否為原告與被告丙○○所生之子女，經
      該局以人類紅血球型ＡＢＯ式血型鑑定法及人類遺傳因子ＤＮＡ  ＳＴＲ式型
      別鑑定法鑑定結果為：「依據遺傳法則：甲○○之ＤＮＡ  ＳＴＲ式ＦＧＡ、
      ＴＰＯＸ、ＣＳＦ１ＰＯ、Ｄ１３Ｓ３１７、Ｄ７Ｓ８２０、Ｄ８Ｓ１１７９
      、Ｄ２１Ｓ１１、Ｄ１８Ｓ５１型別與乙○○之相對應型別均矛盾，因此認為
      乙○○不可能為甲○○生父。」有該局九十年四月九日（九十）陸（四）字第
      九○○一五七四八號檢定通知書一紙附卷可稽，是以原告此部分的主張，亦屬
      真實。
  三、按民法第一千零六十三條第一項推定之婚生子女，如夫妻之一方能證明妻非自
      夫受胎者，得於知悉子女出生之日起，一年內提起否認之訴，同條第二項定有
      明文。查被告甲○○之受胎期間，係在原告乙○○與被告丙○○婚姻關係存續
      中，則依法自應推定被告甲○○為原告乙○○之婚生女，然被告丙○○受胎懷
      有被告甲○○之時未與原告同居，且經親子血源鑑定結果被告甲○○與原告乙○○間不可能有血緣關係，已如前述，準此，原告於知悉被告甲○○出生之日
      起一年內提起本件訴訟，洵屬有據，應予准許。
  四、結論：本件原告之訴為有理由，依民事訴訟法第八十五條第一項前段、第七十
      八條，判決如主文。
中      華      民      國    九十      年      五      月    二十二    日
                                     臺灣板橋地方法院家事法庭
~B法  官  張紫能
右為正本係照原本作成。
如對本判決上訴，須於判決送達後二十日內向本院提出上訴狀。
中      華      民      國    九十    年      五        月    二十二    日
~B法院書記官  黃美雲


司法院資訊處製作；財團法人民間司法改革基金會備份。
